臺灣高等法院刑事判決
108年度交上訴字第217號
上  訴  人    
即  被  告    陳世宏  


上列上訴人即被告因公共危險等案件，不服臺灣新北地方法院一
０八年度審交訴字第一三０號，中華民國一０八年十月十五日第一
審判決（起訴案號：臺灣新北地方檢察署一０八年度偵字第一二
七八二號），提起上訴，本院判決如下：
    主  文
原判決撤銷。
陳世宏無罪。
    理  由
一、本件公訴意旨詳如起訴書所載（如附件）。
二、按犯罪事實應依證據認定之，無證據不得認定犯罪事實；不
    能證明被告犯罪者，應諭知無罪之判決，刑事訴訟法第一百
    五十四條第二項及第三百零一條第一項，分別定有明文。次
    按認定不利於被告之事實，須依積極證據，苟積極證據不足
    為不利於被告事實之認定時，即應為有利於被告之認定，更
    不必有何有利之證據；又事實之認定，應憑證據，如未能發
    現相當證據，或證據不足以證明，自不能以推測或擬制之方
    法，以為裁判基礎；被告否認犯罪事實所持之辯解，縱屬不
    能成立，仍非有積極證據足以證明其犯罪行為，不能遽為有
    罪之認定。而刑事訴訟法上所謂認定犯罪事實之積極證據，
    係指適合於被告犯罪事實之認定之積極證據而言，雖不以直
    接證據為限，間接證據亦包括在內；然而無論直接或間接證
    據，其為訴訟上之證明，須於通常一般之人均不致有所懷疑
    ，而得確信其為真實之程度者，始得據為有罪之認定，倘其
    證明尚未達到此一程度，而有合理之懷疑存在時，致使無從
    形成有罪之確信，根據「罪證有疑，利於被告」之證據法則
    ，即不得遽為不利被告之認定（最高法院三十年上字第八一
    六號、廿九年上字第三一０五號、卅年上字第一八三一號、
    四十年台上字第八六號及七十六年台上字第四九八六號判例
    意旨參照）。
三、本案檢察官以告訴人吳碧真之指證、天主教輔仁大學附設醫
    院診斷證明書及其他車輛提供行車紀錄器畫面，認被告陳世
    宏於肇事後未停車查看即行離去，起訴被告肇事逃逸，固非
    無據。經訊被告固不否認於起訴書所載之時、地，駕車行經
    ，惟堅決否認肇事逃逸，並辯稱：其於板橋中正路與環河西
    路口要右轉上新海橋，並不知右轉時有與對方發生擦碰撞，
    是看到警方提供行車紀錄器畫面才知有發生碰撞，當時其仍
    原速行駛並未加速離去，錄影畫面亦可證其無逃逸之意等語
    。
四、按刑法第一百八十五條之四之肇事逃逸罪，其客觀構成要件
    為行為人駕駛動力交通工具肇事，且致人死傷而逃逸，主觀
    要件則須行為人對致人死傷之事實有所認識，並進而決意擅
    自逃離肇事現場，始足當之（最高法院九十九年度台上字第
    六五九四號、九十七年度台上字第四四五六號判決意旨參照
    ）。經查：
　㈠被告於前述時、地駕駛上開租賃廂型小客車與告訴人所騎機
    車發生碰撞，致告訴人受有左側肩膀擦挫傷之傷害，被告並
    未停留現場之事實，業據告訴人於警、偵詢時指述明確，並
    有道路交通事故現場圖、道路交通事故調查表㈠、㈡、現場及
    車損照片、天主教輔仁大學附設醫院診斷證明書等在卷可稽
    ，此部分事實堪以認定。
　㈡現場中正路往環河西路四段北往南為四線道道路，路面繪製
    第三車道係右轉新莊、第四車道係右轉新海路，而於第三、
    四車道路口前有槽化線及安全島。依卷附其他車輛提供之行
    車紀錄器拍得畫面顯示，告訴人騎乘之機車騎乘於第四車道
    ，被告駕駛之小客車則行駛於第三車道，原告訴人機車在前
    ，被告小客車在後，旋被告小客車超越告訴人機車，機車於
    小客車右後第四車道靠左邊直行，小客車於槽化線前向右轉
    變換至第四車道沿槽化線、安全島前進，機車則未沿第四車
    道右轉，於小客車右彎時，機車車頭在小客車右後輪處亦順
    小客車方向右彎，惟因車頭右彎車身向左傾斜而摔跌於小客
    車車後道路（本院卷第四三～七四頁擷取照片）。是可認定
    被害人機車係因被告小客車右轉及變換車道時，因未注意於
    甫超越同向直行機車時右轉變換車道，自應注意轉彎或變換
    車道車輛應讓直行車先行，詎其未停讓直接變換車道右轉，
    致右後告訴人機車反應閃煞不及，機車左傾人車摔跌，顯係
    被告之過失所致。復致告訴人受有左側肩膀擦挫傷之傷害，
    此並有天主教輔仁大學附設醫院診斷證明書一紙在卷可按。
    乃本案被告過失肇事致人受傷之事證，已臻明確，可堪認定
    。
　㈢本件告訴人於警詢初始指稱：原本對方在我左後方，之後對
    方從我左前方突然右轉，在我左方約一公尺內，我來不及反
    應。我車頭斜板有擦撞、機車左邊煞車把手損壞等語（偵卷
    第一九頁調查筆錄），核與前開行車紀錄器拍得告訴人因被
    告小客車右轉進入其車道閃避不及，人車左傾摔跌，致其機
    車車頭斜板及左邊煞車把手因倒地擦損一情相符。又告訴人
    嗣於原審則稱：關於被告是否知道有發生車禍，我也不確定
    ，我人倒下之後不知道發生什麼事，被告說不知道，我也不
    知道案發時他到底知不知道（審交訴卷第五０頁準備程序筆
    錄）。核與前開行車紀錄器拍得，被告於接近槽化線前右轉
    變換車道，致告訴人機車在其右後摔跌後，仍沿槽化線、安
    全島駛離之期間均未見被告車輛有何晃動、踩煞或車速有突
    然變化情事，此經本院勘驗在卷（本院卷第八九頁審判筆錄
    ）。致警員事後拍得被告小客車於右後車門漆有「蕭中正醫
    療體系」字體之『正』字中間有一小點刮損（偵卷第四三頁照
    片），認係本件車損，惟被告稱警拍照採證時並未告知，其
    亦不知是否為本件肇致?警員採證既未就告訴人機車為比對
    ，又未經雙方指認，參以前開行車紀錄器顯示，被告轉彎變
    換車道時，已超越機車，嗣機車在廂型小客車右後輪處順著
    右彎小客車轉車頭，並未見機車有與小客車車廂碰觸而有外
    彈之跡象，而係緩慢向左傾斜，終摔跌於小客車車後地面，
    依二車相關位置，或有可能機車碰觸小客車右後車輪，但尚
    無從認該小刮損即為本件二車碰觸所致。又告訴人機車係於
    被告車輛右後方跌落地面，則被告稱其不知有本件肇事而未
    停車查看，非無可能。是被告辯稱不知肇事而無逃逸情事，
    可堪採信。
五、綜上，被告於本件肇事確有過失，惟其既稱不知有肇事情事
    ，即無逃逸之故意，此外，復無其他事證，足令本院認被告
    有逃逸之舉，乃事證不足，揆諸前揭規定說明，即應為被告
    無罪之諭知。原審未予詳查，遽為被告有罪之諭知，容有未
    洽。被告否認犯罪提起上訴，指摘原判決不當，乃有理由，
    自應由本院將原判決撤銷，改諭知被告無罪之判決，以臻適
    法。
六、據上論斷，應依刑事訴訟法第三百六十九第一項前段、第  
    三百六十四條、第三百零一條第一項，判決如主文。 
本案經檢察官李進榮到庭執行職務。
中　　華　　民　　國　一０九　年　  二 　 月　 廿七   日
                  刑事第四庭審判長法　官  陳筱珮     
                                  法　官  羅郁婷
                                  法　官  陳玉雲
以上正本證明與原本無異。
被告不得上訴。
檢察官如不服本判決，應於收受送達後20日內向本院提出上訴書
狀，其未敘述上訴之理由者並得於提起上訴後20日內向本院補提
理由書（均須按他造當事人之人數附繕本）「切勿逕送上級法院
」。
                                  書記官  蔡麗春
中　　華　　民　　國　一０九　年　  二 　 月　 廿七   日